【裁判字號】    98,簡,3520
【裁判日期】    981210
【裁判案由】    偽造文書
【裁判全文】
臺灣臺北地方法院刑事簡易判決          98年度簡字第3520號
公  訴  人  臺灣臺北地方法院檢察署檢察官
被      告  丙○○
上列被告因偽造文書案件，經檢察官提起公訴（97年度偵字第
10088號），嗣於本院中，被告自白犯罪，經本院合議庭裁定改
由受命法官獨任依簡易審判程序審理，逕以簡易程序判決如下：
    主  文
丙○○共同連續行使偽造私文書，足以生損害於公眾及他人，處
有期徒刑肆月，如易科罰金，以銀元參佰元即新臺幣玖佰元折算
壹日，減為有期徒刑貳月，如易科罰金，以銀元參佰元即新臺幣
玖佰元折算壹日。緩刑貳年。未扣案如附表一所示偽造之印文及
如附表二所示之印章均沒收。
    事實及理由
一、本案犯罪事實及證據除引用檢察官聲請簡易判決處刑書之記
    載（如附件）外，另更正、補充如下：
  (一)犯罪事實部分：
    第1行至第17行更正為：「丙○○與真實姓名、年籍均不詳
    ，自稱「乙○○」之成年男子（下稱「乙○○」）於民國89
    年4月交往期間，丙○○明知其無意經營址設臺北市○○區
    ○○路1段110號4樓之3之善集股份有限公司（下稱善集公司
    ），且知悉其與甲○○、吳哲夫、周宜芳、紀茂盛、葉英哲
    、江昭敏（經臺灣臺北地方法院檢察署檢察官以97年度偵字
    第10088號處分不起訴）（下稱甲○○等6人）素未謀面，亦
    未徵得甲○○等6人擔任善集公司股東、董事或監察人之同
    意，竟因礙於「乙○○」之苦苦哀求，而不違反其本意，同
    意擔任善集公司之登記負責人，並為求順利辦理善集公司之
    變更登記，與「乙○○」共同基於行使偽造私文書之概括犯
    意聯絡，而為下列行為：(一)推由「乙○○」先於89年4月上
    旬某日，將丙○○、甲○○等6人之身分證影本交與不知情
    之善集公司記帳業者張瑛華，並委由不知情之張瑛華偽刻甲
    ○○等6人之印章各1枚，及辦理善集公司之變更登記事宜。
    嗣張瑛華於89年4月26日即依『乙○○』之指示，在其位於
    臺北市○○區○○路3段165號2樓之住處內，持前開偽造之
    甲○○等6人印章，蓋用甲○○等6人印文各1枚於其所製作
    之善集股份有限公司89年4月26日自行召集股東臨時會陳報
    書（如附表編號1所示）上，表示甲○○等6人同意由丙○○
    於89年4月26日自行召集股東臨時會之申請，而偽造該私文
    書，並於同日持向臺北市政府建設局申請辦理而為行使，足
    以生損害於甲○○等6人，然經該處審核後，認其檢附文件
    尚未完備而未辦理。(二)於89年5月10日復推由『乙○○』指
    示不知情之張瑛華，在其位於臺北市○○區○○路3段165號
    2樓之住處內，持前開偽造之『江昭敏』印章，分別蓋用『
    江昭敏』印文各1枚於其所製作之善集股份有限公司89年4月
    26日股東臨時會議記錄（如附表編號2所示）、善集股份有
    限公司89年4月26日董事會議記錄（如附表編號3所示）上，
    表示善集公司於上開日期召開上揭會議，並由江昭敏擔任會
    議之記錄人，而偽造前揭私文書，並於同日持向臺北市政府
    建設局申請辦理公司變更登記而為行使，足以生損害於江昭
    敏，然經該局審核後，認其檢附之文件有誤而未核准辦理。
    (三)再推由『乙○○』於89年5月29日，指示不知情之張瑛華
    ，在其位於臺北市○○區○○路3段165號2樓之住處內，持
    前開偽造之『江昭敏』印章，分別蓋用『江昭敏』印文各1
    枚於其所製作之善集股份有限公司89年5月16日股東臨時會
    議記錄（如附表編號4所示）、善集股份有限公司89 年5月
    16日董事會議記錄（如附表編號5所示）上，並持前開偽造
    之甲○○等6人印章，蓋用甲○○等6人印文各1枚於其所製
    作之善集股份有限公司89年5月16日第二次修正之公司章程
    （如附表編號6所示）上，分別表示善集公司於上開日期召
    開上揭會議，並由江昭敏擔任會議之記錄人，及表示甲○○
    等6人同意通過善集公司於89年5月16日修正之公司章程，而
    偽造前揭私文書，並於同日持向臺北市政府建設局申請辦理
    公司變更登記而為行使，迄89年6月2日終獲該局審核通過，
    准予變更登記，足以生損害於江昭敏、甲○○等6人及臺北
    市政府對公司登記資料管理之正確性。」
  (二)證據部分補充：
    1.被告丙○○於本院中之自白（見本院卷(二)第84頁反面）。
    2.證人即善集公司原負責人紀新生於本院審理中之證述（見
      本院卷(二)第27頁至第29頁）。
    3.證人即善集公司之記帳業者張瑛華於本院審理中之證述（
      見本院卷(二)第29頁至第32頁）。
    4.善集股份有限公司原第78436號公司案卷擷取資料（見本
      院卷(二)第97頁至第116頁）。
二、新舊法比較：
    被告行為後，刑法業於94年2月2日修正公布，並於95年7月1
    日施行。按行為後法律有變更者，適用行為時之法律，但行
    為後之法律有利於行為人者，適用最有利於行為人之法律，
    刑法第2條第1項定有明文。茲本條係規範行為後法律變更所
    生新舊法律比較適用之準據法，本身尚無新舊法比較之問題
    ，於新法施行後，應一律適用新法第2條第1項之規定，為「
    從舊從輕」之比較。又本次刑法修正後之新舊法比較，比較
    時應就罪刑有關之共犯、未遂犯、想像競合犯、牽連犯、連
    續犯、結合犯，以及累犯加重、自首減輕暨其他法定加減原
    因（如身份加減）與加減例等一切情形，綜其全部罪刑之結
    果而為比較（最高法院95年度第8次刑事庭會議決議參照）
    。茲就本案新舊法比較之情形分論如下：
  (一)修正前刑法第28條規定：「二人以上共同實施犯罪之行為者
    ，皆為正犯」，修正後刑法第28條則規定：「二人以上共同
    實行犯罪之行為者，皆為正犯」，其中「實施」一語，涵蓋
    陰謀、預備、著手及實行之概念在內，其範圍較廣；而「實
    行」則著重於直接從事構成犯罪事實之行為，其範圍較狹，
    是修正後刑法共同正犯之範圍已有限縮。共同正犯之範圍既
    因此而有變動，自屬犯罪後法律有變更，而非僅屬純文字修
    正（最高法院96年度臺上字第934號判決參照），本案被告
    之犯罪行為，依新舊法，均成立共同正犯，適用新法並無較
    有利於被告。
  (二)修正後刑法第56條之連續犯規定業經刪除，被告2人之犯罪
    行為，於新法施行後，應予分論併罰。此刪除雖非犯罪構成
    要件之變更，但顯已影響行為人刑罰之法律效果，自屬法律
    有變更，依刑法第2條第1項規定，比較新、舊法結果，仍應
    適用較有利於被告行為時之修正前法律論以連續犯。
  (三)經綜合法律修正前後之整體比較，揆諸前揭最高法院決議及
    修正後刑法第2條第1項之「從舊從輕」原則，適用94年2月2
    日修正前之刑罰法律，對被告較為有利，自應整體適用修正
    前刑法之相關規定。
  (四)另緩刑之宣告，以裁判時之狀態為準，故犯罪在刑法前開修
    正施行前，而於施行後裁判，當然適用修正施行後之規定（
    最高法院95年度第8次刑事庭會議決議參照），附此敘明。
三、核被告所為，係犯刑法第216條、第210條之行使偽造私文書
    罪。起訴書論罪法條欄贅載刑法第214條，業經檢察官當庭
    更正刪除（見本院卷第84頁反面），附此敘明。被告利用不
    知情之張瑛華偽造上開印章後，進而利用不知情之張瑛華蓋
    用偽造如附表一所示印文之行為，均為偽造如附表一所示私
    文書之階段行為，再被告利用不知情之張瑛華偽造如附表一
    所示私文書後持以行使，偽造之低度行為為行使之高度行為
    所吸受，均不另論罪。被告與「乙○○」就前揭犯行具有犯
    意聯絡，並推由「乙○○」下手實施，為共同正犯。被告與
    「乙○○」上開偽造甲○○等6人之印章、印文，進而偽造
    如附表一所示之私文書，復加以行使之行為，均係利用不知
    情之記帳業者張瑛華為之，係間接正犯。被告前揭所犯多次
    行使偽造私文書犯行，均時間緊接，罪名與構成要件相同，
    顯係基於行使偽造私文書之概括犯意，應依連續犯規定論以
    一罪，並依法加重其刑。爰審酌被告未經被害人甲○○等6
    人同意，擅自偽造其名義之前揭私文書，辦理公司變更登記
    ，所為影響主管機關對於公司行號管理之正確性，並損及被
    害人權益，自屬非是，惟念其係因遇人不淑，又心軟難卻男
    友「乙○○」之苦苦哀求，而一時失慮致罹刑章，且被告所
    擔任負責人之善集公司，並無證據證明係從事不法犯罪，或
    為虛設，再被告犯後能坦承犯行之態度，及其高職畢業之學
    歷、智識程度（見本院卷(二)第84 頁反面）、所生危害等一
    切情狀，量處如主文所示之刑。而關於易科罰金部分，被告
    行為後刑法第41條之規定，已於90 年1月4日修正，同年月
    10日經總統公布施行，由原來犯最重本刑為3年以下有期徒
    刑以下之刑之罪，而受6個月以下徒刑或拘役之宣告得易科
    罰金之要件，修改為犯最重本刑為5年以下有期徒刑以下之
    刑之罪，而受6個月以下徒刑或拘役之宣告得易科罰金之要
    件，而斯時易科罰金之折算標準，依修正前罰金罰鍰提高標
    準條例第2條（該條規定現已刪除）規定，係就其原定數額
    提高為一百倍折算一日，並依現行法規所定貨幣單位折算新
    臺幣條例第2條折算為新臺幣，則適用90年1月10日經修正公
    布規定之結果，易科罰金之折算標準應以銀元100元至300元
    即新臺幣300元至900元折算一日；嗣刑法第41條又於94年2
    月2日修正公布，並於95年7月1日施行，該條第1項前段修正
    為：「犯最重本刑為五年以下有期徒刑以下之刑之罪，而受
    六個月以下有期徒刑或拘役之宣告者，得以新臺幣一千元、
    二千元或三千元折算一日，易科罰金」，而將有期徒刑或拘
    役易科罰金之標準提高，經比較上開修法之結果，認適用90
    年1 月10日經修正公布之關於易科罰金之規定，對被告較為
    有利。爰依前開94年2月2日修正前，即90年1月10日修正公
    布之易科罰金規定，就前揭宣告刑及後述減刑後之刑，均諭
    知以銀元300元即新臺幣900元折算一日之易科罰金折算標準
    。再本案被告犯罪時間，係在96年4月24日以前，且無中華
    民國九十六年罪犯減刑條例所定不得減刑之情形，爰依同條
    例第2條第1項第3款、第7條、第9條之規定，就其所犯之罪
    減其宣告刑2分之1，併諭知前揭刑法修正前之易科罰金折算
    標準。
四、末查，被告未曾因故意犯罪受有期徒刑以上刑之宣告，有臺
    灣高等法院被告前案紀錄表1份在卷可稽，被告因一時失慮
    ，偶罹刑典，惟犯後坦承犯行，頗具悔意，經此偵審程序及
    刑之宣告後，當知所警惕，本院認前開對其所宣告之刑以暫
    不執行為適當，爰併依刑法第74條第1項第1款規定，宣告緩
    刑2年，以啟自新。
五、沒收：被告利用不知情之張瑛華所偽造如附表二所示之「甲
    ○○」、「吳哲夫」、「周宜芳」、「紀茂盛」、「葉英哲
    」、「江昭敏」之印章各乙枚，雖均未扣案，然並無證據證
    明業已滅失，不問屬於犯人與否，均應依刑法第219條規定
    ，予以宣告沒收；又未扣案如附表一「偽造之文書」欄各編
    號所示之私文書上，偽造之如附表一「偽造之印文及數量」
    欄各編號所示數量之印文，不問屬於犯人與否，均應依刑法
    第219條規定，予以宣告沒收。另前開偽造之如附表一「偽
    造之文書」欄各編號所示之私文書各1張，雖均係被告為本
    案犯行所用之物，惟上開文書於被告申請辦理公司變更登記
    時，均已交與臺北市政府建設局存檔留存，非屬被告所有，
    亦非違禁物，自均不能諭知沒收，併予敘明。
六、依刑事訴訟法第449條第2項、第3項、第450條第1項、第454
    條第2項，刑法第2條第1項前段、第216條、第210條、第219
    條、第74條第1項第1款，修正前刑法第28條、第56條、第41
    條第1項前段，修正前罰金罰鍰提高標準條例第2條，現行法
    規所定貨幣單位折算新臺幣條例第2條，中華民國九十六年
    罪犯減刑條例第2條第1項第3款、第7條、第9條，逕以簡易
    判決處如主文。
七、如不服本案判決，得自收受送達之日起10日內，向本院提起
    上訴狀。
中    華    民    國    98    年    12    月    10    日
                  刑事第十庭  法  官  謝昀璉
上正本證明與原本無異。
如不服本判決應於收受送達後10日內向本院提出上訴書狀，並應
敘述具體理由；其未敘述上訴理由者，應於上訴期間屆滿後20日
內向本院補提理由書（均須按他造當事人之人數附繕本）「切勿
逕送上級法院」。告訴人或被害人如對於本判決不服者，應具備
理由請求檢察官上訴，其上訴期間之計算係以檢察官收受判決正
本之日期為準。
                              書記官  鄭雅文
中    華    民    國    98    年    12    月    17    日
附錄論罪科刑條文：
刑法第216 條、第210 條。
中華民國刑法第216 條
（行使偽造變造或登載不實之文書罪）
行使第210 條至第215 條之文書者，依偽造、變造文書或登載不
實事項或使登載不實事項之規定處斷。
中華民國刑法第210 條
（偽造變造私文書罪）
偽造、變造私文書，足以生損害於公眾或他人者，處5 年以下有
期徒刑。
附表一：
┌──┬──────┬───────────┬─────┐
│編號│偽造之文書  │偽造之印文及數量      │欄位      │
├──┼──────┼───────────┼─────┤
│ 1  │善集股份有限│「甲○○」、「江昭敏」│左方「股東│
│    │公司89年4月 │、「紀茂盛」、「周宜芳│」欄。    │
│    │26日自行召集│」、「吳哲夫」、「葉英│          │
│    │股東臨時會陳│哲」之印文各1枚。     │          │
│    │報書。      │                      │          │
│    │            │                      │          │
├──┼──────┼───────────┼─────┤
│ 2  │善集股份有限│「江昭敏」之印文1枚。 │「記錄」人│
│    │公司89年4月 │                      │欄。      │
│    │26日股東臨時│                      │          │
│    │會議記錄。  │                      │          │
│    │            │                      │          │
│    │            │                      │          │
├──┼──────┼───────────┼─────┤
│ 3  │善集股份有限│「江昭敏」之印文1枚。 │「記錄」人│
│    │公司89年4月 │                      │欄。      │
│    │26日董事會議│                      │          │
│    │記錄。      │                      │          │
│    │            │                      │          │
│    │            │                      │          │
├──┼──────┼───────────┼─────┤
│ 4  │善集股份有限│ 「江昭敏」之印文1枚。│「記錄」人│
│    │公司89年5月 │                      │欄。      │
│    │16日股東臨時│                      │          │
│    │會議記錄。  │                      │          │
│    │            │                      │          │
│    │            │                      │          │
├──┼──────┼───────────┼─────┤
│ 5  │善集股份有限│ 「江昭敏」之印文1枚。│「記錄」人│
│    │公司89年5月 │                      │欄。      │
│    │16日董事會議│                      │          │
│    │記錄。      │                      │          │
│    │            │                      │          │
│    │            │                      │          │
├──┼──────┼───────────┼─────┤
│ 6  │善集股份有限│「甲○○」、「江昭敏」│「股東」欄│
│    │公司89年5月 │、「紀茂盛」、「周宜芳│          │
│    │16日第二次修│」、「吳哲夫」、「葉英│          │
│    │正公司章程  │哲」之印文各1枚。     │          │
│    │            │                      │          │
│    │            │                      │          │
│    │            │                      │          │
│    │            │                      │          │
└──┴──────┴───────────┴─────┘
附表二：
「甲○○」、「吳哲夫」、「周宜芳」、「紀茂盛」、「葉英哲
」、「江昭敏」之印章各乙枚。
附件：
臺灣臺北地方法院檢察署檢察官起訴書
                                     97年度偵字第10088號
    被      告  丙○○  女  36歲（民國○○年○月○○日生）
                        住屏東縣恆春鎮○○路619號
                        居屏東縣恆春鎮○○路5巷2號2樓
                        國民身分證統一編號：Ｚ000000000號
上列被告因偽造文書案件，已經偵查終結，認應該提起公訴，茲
將犯罪事實及證據並所犯法條分敘如下：
        犯罪事實
一、丙○○與真實姓名、年籍不詳自稱「乙○○」之成年男子，
    於民國89年4月間，均明知甲○○、吳哲夫、周宜芳、紀茂
    盛、葉英哲、江昭敏（另為不起訴處分）均未同意擔任善集
    股份有限公司（址設臺北市○○區○○路1段110號4樓之3，
    下稱善集公司）之股東及董事或監察人，竟共同基於偽造文
    書之概括犯意，先於不詳時、地偽造甲○○、吳哲夫、周宜
    芳、紀茂盛、葉英哲、江昭敏等人印章，再以該等偽造之印
    章在善集公司全體股東於89年4月26日由股東丙○○申請自
    行召集股東臨時會之同意書、善集公司公司章程上偽造甲○
    ○等人之印文；復於善集公司89年5月16日股東臨時會議紀
    錄、同日董事會議紀錄上偽造江昭敏之印文。再於同年6月2
    日持偽造之善集公司股東臨時會議紀錄、董事會議紀錄及股
    東名冊等不實文件資料，向臺北市政府建設局申辦善集公司
    變更登記，致甲○○等人遭冒登為善集公司股東及董事、監
    察人身分並持有股權，足生損害於甲○○、吳哲夫、周宜芳
    、紀茂盛、葉英哲、江昭敏等人及主管機關有關公司登記事
    項之正確性。嗣因善集公司未繳納90年度營利事業所得稅，
    且於93年5月19日經臺北市政府廢止登記，致財政部臺北市
    國稅局以全體董事為清算人，向甲○○等人催繳善集公司90
    年度營利事業所得稅及滯報金新臺幣1萬1,300元，始知上情
    。
二、案經甲○○告訴暨臺北市政府警察局萬華分局報告偵辦。
        證據並所犯法條
一、證據名稱與待證事實
 ┌──┬──────────┬────────────┐
 │編號│     證據清單       │        待證事實        │
 ├──┼──────────┼────────────┤
 │ 1  │被告丙○○之供述    │應其男友即真實姓名、年籍│
 │    │                    │不詳自稱「乙○○」所請擔│
 │    │                    │任善集公司負責人，並至稅│
 │    │                    │捐處簽名之事實。        │
 ├──┼──────────┼────────────┤
 │ 2  │告訴人甲○○之指訴。│全部犯罪事實。          │
 ├──┼──────────┼────────────┤
 │ 3  │證人吳哲夫、紀茂盛、│未同意擔任善集公司董事及│
 │    │周宜芳、江昭敏之證述│未曾參加股東臨時會議之事│
 │    │                    │實。                    │
 ├──┼──────────┼────────────┤
 │ 4  │證人張瑛華、紀新生之│1.「乙○○」交付告訴人等│
 │    │證述                │  人身分證影本及董事監察│
 │    │                    │  人名冊等資料給伊辦理公│
 │    │                    │  司變更登記，並由被告擔│
 │    │                    │  任負責人之事實。      │
 │    │                    │2.被告與「乙○○」至稅捐│
 │    │                    │  處簽名之事實。        │
 ├──┼──────────┼────────────┤
 │ 5  │善集公司89年申請書、│全部犯罪事實。          │
 │    │全體股東於89年4月26 │                        │
 │    │日由股東丙○○申請自│                        │
 │    │行召集股東臨時會同意│                        │
 │    │書、89年5月16日股東 │                        │
 │    │臨時會議記錄、89年5 │                        │
 │    │月16日董事會議記錄、│                        │
 │    │、董事監察人名單、股│                        │
 │    │東名簿、公司章程、公│                        │
 │    │司設立及變更登記等影│                        │
 │    │本資料。            │                        │
 └──┴──────────┴────────────┘
二、核被告所為，係犯刑法第216條、第210條、第214條之行使
    偽造私文書及使公務員登載不實之罪嫌。前開偽造印章、印
    文之行為，為偽造私文書之部分行為；而偽造私文書之低度
    行為，復為行使之高度行為所吸收，均不另論罪。被告與真
    實姓名、年籍不詳自稱「乙○○」間有犯意聯絡及行為分擔
    ，請依共犯論處。其先後多次偽造文書之犯行，所犯構成要
    件相同，顯係基於概括犯意反覆為之，為連續犯，請依修正
    前刑法第56條之規定論以一罪並加重其刑。又其行使偽造文
    書及使公務員登載不實之犯行間，有方法結果之牽連關係，
    亦請依修正前刑法第55條後段之規定，從較重之罪處斷。偽
    造之「甲○○」、「吳哲夫」、「周宜芳」、「紀茂盛」、
    「葉英哲」、「江昭敏」印文，並請依同法第219條之規定
    宣告沒收。
三、依刑事訴訟法第251條第1項提起公訴。
  此  致
臺灣臺北地方法院
中    華    民    國    98    年    1     月    6     日
                              檢  察  官  周 治 正

司法院資訊處製作；財團法人民間司法改革基金會備份。
